【裁判字號】    97,台上,1710
【裁判日期】    970424
【裁判案由】    違反廢棄物清理法
【裁判全文】
最高法院刑事判決            九十七年度台上字第一七一０號
上  訴  人  台灣高等法院高雄分院檢察署檢察官
被      告  甲○○
            乙○○
            丙○○
            丁○○
上列上訴人因被告等違反廢棄物清理法案件，不服台灣高等法院
高雄分院中華民國九十四年四月二十六日第二審更審判決（九十
三年度上更(一)字第三七二號，起訴案號：台灣屏東地方法院檢察
署八十九年度偵字第四二七三號），提起上訴，本院判決如下：
    主  文
上訴駁回。
    理  由
一、違反廢棄物清理法部分
按刑事訴訟法第三百七十七條規定，上訴於第三審法院，非以判
決違背法令為理由，不得為之。是提起第三審上訴，應以原判決
違背法令為理由，係屬法定要件。如果上訴理由書狀並未依據卷
內訴訟資料，具體指摘原判決不適用何種法則或如何適用不當，
或所指摘原判決違法情事，顯與法律規定得為第三審上訴理由之
違法情形，不相適合時，均應認其上訴為違背法律上之程式，予
以駁回。本件檢察官上訴意旨略稱：(一)原審認公訴人雖指稱被告
甲○○自民國八十九年一月間起即夥同姓名不詳之成年男子，駕
駛車牌號碼不詳之營業大貨車，將在高屏等地區不詳工廠所鍊燒
剩下帶有氬摩尼亞味之白色灰塵狀、黑色粒狀等有害事業廢棄物
，載運至屏東縣萬丹鄉興安村興化力社大橋下東港溪旁之河床
公地棄置，惟此為甲○○所否認，又遍查全卷並無何證據足以證
明其有上開行為，公訴人認其有此部分之犯行，應係出於臆測或
推定，顯與證據法則有違云云。然查證人蔡達定於檢察官偵訊時
證稱：八十九年一月間，即目睹有人在上述河床公地傾倒廢棄物
。經訊以：先前傾倒廢棄物之人，是否為（八十九年）四月十六
日被查獲之人，即證稱「只有承包的那個人（指甲○○）是，二
台砂石車（指被告乙○○、丙○○）不是」等語（見偵查卷第七
十六頁反面）。第一審檢察官並於上訴書敘明證人蔡達定之證詞
，足證公訴意旨所指非憑空杜撰，乃原審對證人蔡達定之證詞是
否可採，置而不論，顯有判決不備理由之違法。(二)原審以：證人
即稽查人員邱永盛、許文明及警員林金財均指稱，本件並無任何
跡象可以認定該廢棄土係外地運來的等語（見第一審卷九十年六
月二十九日審判筆錄）。又證人即當時在現場工作之挖土機司機
黃凱偉亦證稱：是在那裡整地，及我是在整地，高的地方推到低
的地方等語（見八十九年四月十六日警訊及八十九年九月七日之
偵查筆錄）。本件若係自他處運來有害廢棄土來傾倒，現場應無
放置怪手之必要。尤其是，若要將這些廢棄土倒入溪內，根本不
必僱用怪手在場。又警方查獲時，被告丁○○並未在場，何以其
他被告會供稱係丁○○請伊等前來整地，而丁○○約於同時之筆
錄亦稱係伊要甲○○前來整地，苟非事實，殆不致於如此之供述
，而丁○○何以要承認此事以致捲入紛爭。……本件公訴人所舉
之證據資料僅能證明甲○○、乙○○、丙○○等人有整地及該土
地中殘留廢棄物等事實，尚無法證明其等有清除處理廢棄物之行
為云云。然查丙○○於偵查中供稱：「（八十九年四月十六日十
一時三十分許駕駛ＷＩ─二九二號大貨車載運廢棄土在萬丹鄉興
社橋下東港溪傾倒？）是甲○○透過朋友僱用我們的卡車說要整
地，我就空車去，去了之後還沒下車察看，怪手就挖上我的車上
，還沒有傾倒警察就來了……」，「（地平平的要如何整地？）
要問楊先生。」，「（你載上車的廢棄物為何會冒煙？）答：因
下雨挖的很深。」（見偵查卷第四十三頁）；乙○○供稱「（倒
入東港溪的東西為何會冒泡？）乾的東西。」另證人邱永盛於第
一審證稱「我們去現場有二部車，一台已倒完，另一台還未倒，
車上留有集塵灰並帶氨氣的氣味，廢棄物倒在東港溪畔（旁邊）
，也就是說部分在水中」等語（見第一審卷第一一六頁）；於偵
查中亦證稱：「（另一台車未傾倒的廢土是從地上挖起來或是工
廠載來的廢棄物？）因味道很重應該是從工廠整批運來的。」、
「（現場有無從地上挖起來的痕跡？）沒有。」（見偵查卷第四
十五頁反面）。再從案發當天現場所照之照片觀之，丙○○駕駛
之ＷＩ─二九二號大貨車上之廢棄物及乙○○所傾倒於溪旁之廢
棄物均係乾燥之廢棄物，而現場一片平坦，亦無挖深之痕跡（見
偵查卷第八、九、二十、二十一、二十二頁）。從上開丙○○、
乙○○之供訴及證人邱永盛之證詞與現場土地平坦並無挖深之痕
跡等客觀事實以觀，依一般之經驗法則，丙○○、乙○○所載之
二卡車廢棄物，絕非現場所挖，至為明顯。否則如係現場所挖，
何以現場無挖深之痕跡？又如係現場所挖，則向下挖出之廢棄物
，何以如此乾燥？又丙○○、乙○○另供稱：甲○○僱用渠二人
每日工資新台幣六、七千元（偵查卷第五十五頁反面）。原審竟
以證人邱永盛、許文明及警員林金財均指稱，本件並無任何跡象
可以認定該廢棄土係外地運來的等語，及證人即當時在現場工作
之挖土機司機黃凱偉所證：是在那裡整地，及我是在整地，高的
地方推到低的地方等語，認定丙○○、乙○○所載之廢棄物，非
從外地載運來的，而置上開被告之供述及客觀事實於不論，除有
判決不備理由之違法外，其判決就上開證據證明力之判斷，亦顯
與經驗法則有違等語。
惟查：證據之取捨、事實之認定，乃事實審法院職權行使之範圍
，事實審法院經調查證據之結果，本於確信，依自由心證之取捨
證據，苟其取捨，與經驗法則或論理法則無違，即不得任意指為
違法，而據為適法之第三審上訴理由。本件原判決認定丁○○有
原判決事實欄所載竊佔屏東縣萬丹鄉興安村興化力社橋下方東
港溪旁河床公地面積約四０四八平方公尺之犯行，因而撤銷第一
審關於論處丁○○竊佔罪刑之判決，改判仍論處意圖為自己不法
之利益，而竊佔他人之不動產罪刑，並以公訴意旨另認丁○○於
八十九年四月十六日某時起，委由甲○○僱請乙○○、丙○○二
人分別駕駛營業大卡車，將上開地點遭人棄置有害事業廢棄物，
載運至附近東港溪棄置，足以污染環境衛生，因認其另涉有修正
前廢棄物清理法第二十二條第二項第一款罪嫌，經審理結果，認
不能證明犯罪，惟因公訴人認此部分與上開竊佔部分有牽連犯之
裁判上一罪關係，而不另為無罪之諭知。原判決另以公訴意旨略
以：甲○○自八十九年一月間某日起，夥同姓名不詳之成年男子
，駕駛車牌號碼不詳之營業大貨車，將在高屏等地區不詳工廠所
鍊燒剩下帶有氬摩尼亞味之白色灰塵狀、黑色粒狀等有害事業廢
棄物，載運至上址力社橋下東港溪旁之河床公地棄置，另其於八
十九年四月十六日某時起受丁○○之託，僱請乙○○、丙○○分
別駕駛營業大卡車，至上址將上開有害事業廢棄物，載運附近東
港溪棄置，足以污染環境衛生，嗣於同日上午十一時三十分許，
在上址為警查獲等情，因認甲○○、乙○○、丙○○均涉犯修正
前廢棄物清理法第二十二條第二項第一款（現為第四十六條第四
款）之罪嫌，經審理結果，認不能證明甲○○、乙○○、丙○○
犯罪，因而維持第一審關於諭知甲○○等三人無罪之判決，駁回
檢察官在第二審之上訴。係以被告等均否認有棄置有害事業廢棄
物犯行，辯稱係丁○○欲在該處種植農作物，而委由甲○○僱用
乙○○、丙○○整地，渠等係將該處之廢棄物挖起回填在較低之
土地上，傾倒時無意間導致些許廢棄物掉入溪內。公訴人雖指甲
○○自八十九年一月間起即在上址棄置有害事業廢棄物，惟此為
甲○○所否認，遍查全卷亦無證據足以證明其有上開行為。證人
即稽查人員邱永盛、許文明及警員林金財均指稱：本件並無任何
跡象可以認定該廢棄土係外地運來的等語。證人即當時在現場工
作之挖土機司機黃凱偉亦證稱：是在那裡整地，及我是在整地，
高的地方推到低的地方等語。本件若係自他處載運有害事業廢棄
物傾倒入溪內，應無僱用怪手之必要。又警方查獲時丁○○並未
在場，何以其他被告會供稱係受其所託整地，而丁○○亦為相同
之供述，苟非事實，殆不致如此。又傾倒廢棄土者通常利用夜間
或秘密為之，以防止被發現，被告等在白天以挖土機、卡車等機
具為之，與常情不符。被告等僅單純在現場整地，自非廢棄物之
處理及清理行為，其等於整地填土過程中致少許廢棄物掉入溪中
，非故意之行為。公訴人所舉之證據資料僅能證明被告等人有整
地，及該土地中殘留廢棄物等事實，尚無法證明其等有清除處理
廢棄物之行為。證人蔡達定證稱：八十九年四月十六日當天，有
二台卡車、一台怪手，二台卡車都是空車來到現場，怪手是在現
場整地、挖土後，連同雜草廢棄物裝上卡車，要由卡車運走，卡
車移動一下不遠，警察就來，有看到以前有人在此倒廢棄物，但
不是本案被告等語，亦可確定被告等人並無自外地載運廢棄物棄
置於河川地。證人葉森心於偵查中供稱：八十九年四月十六日甲
○○是為整地事，委請其僱用卡車等情，核與被告等所辯相符，
可見乙○○、丙○○並非自不詳工廠載運廢棄物至河川地棄置等
情。因認不能證明被告等有公訴意旨所指違反廢棄物清理法之犯
行，已說明就案內所有證據資料，本於調查所得，為綜合之判斷
。所為論斷，俱有卷存證據資料可資覆按，並無採證或認定事實
違背經驗法則或論理法則，或其他違背法令之情形。另查：(一)、
證人供述前後不符或有矛盾，事實審法院自可本於經驗法則、論
理法則及審理所得之心證，為合理之取捨判斷。又同一證人前後
供述情節彼此不能相容，則採信同一證人之部分證言時，當然排
除其他部分之證言，此為法院取捨證據法理上之當然結果，縱未
於判決理由內說明捨棄他部分證據，而僅說明採用某部分證言之
理由，於判決本旨亦無影響，自無理由不備之違法可言。本件原
判決已於理由內詳細說明依憑證人蔡達定於原審所為之證言，可
確定被告等並無自外地載運事業廢棄物棄置於上開河川地之犯行
，顯然已經認為證人蔡達定於偵查中所為之陳述，不足資為不利
於甲○○之犯罪證據，而予以排除。揆諸上揭說明，原判決縱然
未於理由內說明捨棄蔡達定於偵查中之陳述，惟與判決主旨並無
影響，依刑事訴訟法第三百八十條規定，自不得作為適法之第三
審上訴理由。(二)、上訴理由所引丙○○、乙○○於偵查及第一審
所為之陳述內容，均係陳稱彼等受僱駕駛空車至現場載運物品，
並無如公訴人所指之自外地載運有毒事業廢棄物至現場棄置情事
。證人邱永盛於第一審證述其至現場時所見情形，及其於偵查中
陳稱現場之廢棄物應係由工廠整批運來等語，與上開廢棄物是否
由被告等人由外地載運至上址棄置之待證事實欠缺必然之關聯性
。又原判決認定被告等係基於種植農作物之目的而整地，自以使
地面平整為已足，當無在土地平面以下深挖之可能，此核與證人
黃凱偉證稱之整地情形相符。上訴意旨未依據卷內證據資料具體
指摘原判決採證認事究竟違反如何之經驗法則，或與卷內證據資
料不相適合，任憑己意，漫詞指摘原判決違法，自與法律規定得
為第三審上訴理由之違法情形，不相適合。綜上，本件上訴違背
法律上之程式，應予駁回。又原判決關於丁○○涉嫌違反廢棄物
清理法不另為無罪諭知部分，綜觀原判決理由所載，已詳細敘明
不能證明丁○○有公訴意旨所指僱用甲○○、丙○○、乙○○任
意棄置有毒事業廢棄物之犯行所憑之證據及理由，至於原判決理
由中關於丁○○並非（修正前）廢棄物清理法第二十二條、第二
十條規範之對象部分之論述，雖有不當，然剔除原判決此部分不
當論述之後，對於原判決結果顯然並無影響，併此記明。
二、丁○○竊佔部分
按刑事訴訟法第三百七十六條所列各罪之案件，經第二審判決者
，不得上訴於第三審法院，法有明文。本件丁○○所犯刑法第三
百二十條第二項竊佔罪部分，核屬刑事訴訟法第三百七十六條第
二款之案件，依首開說明，既經第二審判決，自不得上訴於第三
審法院。縱檢察官認此部分與丁○○被訴違反廢棄物清理法部分
有方法結果之牽連關係，為裁判上一罪，而為上訴效力所及，但
檢察官就違反廢棄物清理法部分之上訴為不合法，本院應從程序
上予以駁回，而無從為實體上判決，對於輕罪部分之此部分，亦
無從適用審判不可分原則，為實體上審判，上訴人竟復提起上訴
，顯為法所不許，應予駁回。
據上論結，應依刑事訴訟法第三百九十五條前段，判決如主文。
中    華    民    國  九十七  年    四    月  二十四  日
                      最高法院刑事第六庭
                          審判長法官  陳  正  庸
                                法官  賴  忠  星
                                法官  林  秀  夫
                                法官  宋      祺
                                法官  陳  祐  治
      本件正本證明與原本無異
                                      書  記  官
中    華    民    國  九十七  年    四    月  二十九  日
                                                    M


司法院資訊處製作；財團法人民間司法改革基金會備份。
